【裁判字號】    99,訴,1868
【裁判日期】    991125
【裁判案由】    營利事業所得稅
【裁判全文】
臺北高等行政法院判決
                                      99年度訴字第1868號
                                    99年11月11日辯論終結
原      告  琮盛投資股份有限公司
代  表  人  吳曉瑚
訴訟代理人  羅明通  律師
            王子文  律師
被      告  財政部臺北市國稅局
代  表  人  凌忠嫄（局長）住同上
訴訟代理人  陳鳳如
上列當事人間營利事業所得稅事件，原告不服財政部中華民國99
年7 月26日台財訴字第09900231830 號（案號：第09901385號）
訴願決定，提起行政訴訟，本院判決如下：
    主  文
原告之訴駁回。
訴訟費用由原告負擔。
    事  實  及  理  由
一、事實概要：緣原告係經營投資公司業，民國96年度(一)結算申
    報列報營業收入淨額新臺幣（下同）225,210,841 元、營業
    成本177,163,513 元、停徵之證券、期貨交易所得47,865,3
    61元及已扣抵國外所得稅額之基本稅額與一般所得稅額之差
    額0 元；(二)所得基本稅額申報表列報基本所得額47,866,030
    元、基本稅額4,586,603 元及已扣抵國外所得稅額之基本稅
    額與一般所得稅額之差額4,586,603 元。被告初查以其未將
    已扣抵國外所得稅額之基本稅額與一般所得稅額之差額4,58
    6,603 元列入結算申報損益表稅額計算，爰增列核定結算申
    報已扣抵國外所得稅額之基本稅額與一般所得稅額之差額
    4,586,603 元，其餘項目依申報數核定，另以其列報本年度
    應自行補繳之營利事業所得稅額0 元即屬短繳自繳稅款，核
    定補徵稅額4,586,525 元（已減除扣繳稅款78元），並自98
    年6 月2 日起依中華郵政股份有限公司1 年期定期儲金固定
    利率加計1 年核定利息121,543 元。原告另於98年8 月12
    日申請更正（一）結算申報之營業收入淨額224,831,865 元
    、營業成本746,953,361 元及停徵之證券、期貨交易所得（
    損失）負522,303,463 元；（二）所得基本稅額申報表之基
    本所得額、基本稅額及已扣抵國外所得稅額之基本稅額與一
    般所得稅額之差額均為0 元。經被告以98年10月1 日財北國
    稅松山營所字第0980024864號函請原告依序先申請更正93及
    94年度營利事業所得稅結算申報，另以98年11月19日財北國
    稅松山營所字第0980217607號函檢送展延繳納期間之核定稅
    額繳款書，送達原告。原告不服，申請復查，除獲追減基本
    所得額1,142,515 元及已扣抵國外所得稅額之基本稅額與一
    般所得稅額之差額114,252 元外，其餘復查駁回，原告仍表
    不服，提起訴願，遭決定駁回，遂提起本件行政訴訟。
二、本件原告主張：
  (一)訴之聲明：
    1.訴願決定、原處分不利於原告部分均撤銷。
    2.訴訟費用由被告負擔。
  (二)依稅捐稽徵法第12條之1 敘明課稅乃以衡諸經濟上及公平原
    則等予以課稅：
    稅捐稽徵法第12條之1 ：「涉及租稅事項之法律，其解釋應
    本於租稅法律主義之精神，依各該法律之立法目的，衡酌經
    濟上之意義及實質課稅之公平原則為之。（第1 項）稅捐稽
    徵機關認定課徵租稅之構成要件事實時，應以實質經濟事實
    關係及其所生實質經濟利益之歸屬與享有為依據。（第2 項
    ）」。該條立法理由亦敘明「租稅法所重視者，係應為足以
    表徵納稅能力之經濟事實，非僅以形式外觀之法律行為或關
    係為依據。故在解釋適用稅法時，所應根據者為經濟事實，
    不僅止於形式上之公平，應就實質經濟利益之享受者予以課
    稅，始符實質課稅及公平課稅之原則。」敘明課稅基礎在於
    實質課稅原則。實質課稅原則之精神，乃為貫徹營業稅法之
    執行，以杜絕巧立名目之迴避稅捐之行為，且該原則之適用
    ，必須案件事實中存在有經濟上之實質關係與形式關係不一
    致，因而依形式關係課稅將發生不公平之結果，始有適用之
    餘地。
  (三)原告投資○○○○電子股份有限公司（下稱○○公司）股票
    於93年、94年因○○公司減資計算投資損失，依所得稅法認
    列損失，係基於公司永續經營而依商業會計法所規定之期間
    所為之切割申報，並非為因列報投資損失而減免所得稅之繳
    納：1.原告投資○○公司股份於93年、94年因○○公司減資
    所生之損失，雖於當年度提列投資損失，惟93年、94年度原
    告之營業事業所得結算申報核定通知書顯示，縱未提列該投
    資損失，原告之營業淨利仍為零（原處分卷第60頁證物7 號
    ：93年營業淨利為負337,902 、94年營業淨利為負291, 915
    ），原告並未應此享有任何租稅優惠，投資總成本並未因提
    列投資損失而於實際經濟獲得相對應之借貸關係沖銷，總成
    本並未改變。原告於96年漏未將上開持股成本列入證券交易
    成本，故另請求被告更正之。
    2.被告答辯認為○○公司於93及94年度以形式減資方式彌補
      虧損，按股東持股比例銷除原有股份並換發新股，認為原
      告投資之股份，既經被投資公司減資銷除，依營利事業所
      得查核準則第99條規定列報投資損失，核無更正申報之必
      要。進而認為原告之原始投資成本以折減，並無總成本不
      變之情事。
    3.依稅捐稽徵法第12條之1 ，原告於93及94年提列投資損失
      ，並非為了巧立名目享有租稅優惠，乃基於公司永續經營
      而依商業會計法所規定之期間內為切割申報。惟被告逕以
      原告形式上以提列投資損失申報為由，不論是否該損失有
      無相對應之會計上借貸關係沖銷與否，一蓋認定原告之原
      始投資成本以折減，不得進行變更，顯違反實質課稅原則
      。
  (四)原告於93年、94年因○○公司減資所生之損失應得列為所得
    基本稅額條例第7 條第1 項之證券交易之投資成本，且並無
    違背所得基本稅額條例之規範意旨：
    1.所得基本稅額條例之規範意旨在避免因適用租稅減免產生
      繳納稅負偏低之情形，故有「一般所得稅額」與「基本稅
      額」之區分。而計算「基本所得額」時則依據所得基本稅
      額條例第7 條第1 項規定，將停徵之證券、期貨交易所得
      列入計算，另於同條例第7 條第2 項規定，明訂該條例施
      行後發生並經稽徵機關核定之證券交易損失或期貨交易損
      失，自得發生年度起5 年內，從當年度證券交易所得及期
      貨交易所得中扣除。
    2.本案事實中，原告投資○○公司股份於93年、94年因○○
      公司減資所生之損失，雖於當年度提列投資損失，惟93年
      、94年度原告之營業事業所得結算申報核定通知書顯示，
      縱未提列該投資損失，原告之營業淨利仍為零，並無因租
      稅減免而產生繳納稅負偏低之情事，故縱將該投資損失列
      為證券交易成本，並無違反所得基本稅額條例之規範意旨
      。又原告雖於93年度及94年度，依營利事業所得稅查核準
      則第99條第1 款至第3 款提列投資損失，另於計算「基本
      所得額」時另行算入證券交易成本，並無重複扣減損失之
      疑慮，亦無違反禁反言原則。
    3.又所得基本稅額條例施行細則第7 條規定，證券交易成本
      之估價應與所得稅法第44條之擇採計算方式一致。所得稅
      法第44條，其估價應以實際成本為準。原告是以投資為事
      業之營利事業單位，於93及94年度將○○公司減資所生之
      損害得提列為投資損失，但原告之「實質」持有股票成本
      並未因此而減少，被告僅以原告依所得稅法已提列投資損
      失為由，進而認定原告證券交易成本僅以95年為限，違反
      實質課稅原則之精神。
    4.被告答辯認為原告於93及94年之投資損失，原告應以所得
      稅法第39條規定有公司組織之營利事業，符合一定條件者
      ，其以往年度營業虧損得自當年度純益額扣除，以避免營
      利事業以會計結算期間結算所致之虛盈實虧情況，而非將
      該投資損失列為證券交易成本。惟原告係以投資為事業之
      營利事業組織，其持有○○公司股票因○○公司減資所生
      之損害，於經濟上實質意義同時具有投資損失與證券交易
      成本之性質，不因所得稅法第39條之規定而喪失其仍為證
      券交易成本之本質。故於計算基本所得額時，仍應列入計
      算之。
    5.所得基本稅額條例第7 條第2 項規定，發生證券交易損失
      之情事，以文義解釋應以該證券交易時為準，即該證券出
      售時，持有證券之成本高於證券出售價格者，該證券交易
      損失始顯現。本案原告長期投資○○公司於96年始出售○
      ○公司股票（原處分卷第127 頁證物2 號）。依前所述，
      原告雖於93年、94年將○○公司減資所生損失提列投資損
      失，但原告持有○○公司股票之實際成本並未因此減少，
      原告於96年出售○○公司股票所得遠低於實際持有成本。
      故原告之證券交易損失應於96年出售○○公司股票時發生
      ，應有該條例第7 條第2 項適用，始合乎實質課稅原則。
  (五)綜合上述，原告於93年、94年○○公司減資所生之投資損失
    ，依所得基本稅額條例第7 條之計算證券交易所得時，應提
    列為該證券交易成本，原告基本所得額應為負5 億多。
三、被告則以：
  (一)訴之聲明：
    1.駁回原告之訴。
    2.訴訟費用由原告負擔。
  (二)按「自中華民國79年1 月1 日起，證券交易所得停止課徵所
    得稅，證券交易損失亦不得自所得額中減除。」、「營利事
    業所得之計算，以其本年度收入總額減除各項成本費用、損
    失及稅捐後之純益額為所得額。……」、「納稅義務人逾限
    繳納稅款、滯報金及怠報金者，每逾2 日按滯納之金額加徵
    1%滯納金；逾期30日仍未繳納者，除由稽徵機關移送法院強
    制執行外，其為營利事業者，並得停止其營業至納稅義務人
    繳納之日止。前項應納之稅款、滯報金、怠報金及滯納金應
    自滯納期限屆滿之次日起至納稅義務人繳納之日止依第123
    條規定之存款利率，按日加計利息，一併徵收。」、「本法
    所稱當地銀行業通行之存款利率，指郵政儲金1 年期定期儲
    金固定利率。」、「本法第112 條所定逾限繳納稅款，包括
    下列各款情形：……三、逾本法第71條規定期限，而於6 月
    1 日以後繳納結算申報應納稅款者。」為行為時所得稅法第
    4 條之1 、第24條第1 項、第112 條第1 項、第2 項、第
    123 條及同法施行細則第104 條第3 款所明定。次按「營利
    事業之基本所得額，為依所得稅法規定計算之課稅所得額，
    加計下列各款所得額後之合計數：一、依所得稅法第4 條之
    1 及第4 條之2 規定停止課徵所得稅之所得額。……依前項
    第1 款及第9 款規定加計之所得額，於本條例施行後發生並
    經稽徵機關核定之損失，得自發生年度之次年度起5 年內，
    從當年度各該款所得中扣除。」為所得基本稅額條例第7 條
    第1 項第1 款及第2 項所規定。又「一、投資損失應以實現
    者為限；其被投資之事業發生虧損，而原出資額並未折減者
    ，不予認定。二、投資損失應有被投資事業之減資或清算證
    明文件。三、因被投資事業減資而發生投資損失，其需經主
    管機關核准者，以主管機關核准後股東會決議減資之基準日
    為準，其無需經主管機關核准者，以股東會決議減資之基準
    日為準。」為行為時營利事業所得稅查核準則第99條第1 款
    至第3 款所規定。再按「營利事業涉嫌漏開統一發票經稽徵
    機關查獲，於當年度營利事業所得稅結算申報時，該項涉嫌
    逃漏之營業額，雖尚未經稽徵機關審定，仍應就實際營業額
    依法申報納稅；如已列入申報，而未自繳稅款者，除短繳自
    繳稅款部分應依法加滯納金外，免依所得稅法第110 條規定
    處罰。」、「依營利事業所得稅查核準則第99條第1 款規定
    ，投資損失應以實現者為限；其被投資之事業發生虧損，而
    原出資額並未折減者，不予認定。上開投資損失之計算，屬
    被投資事業虧損而減資者，應以實際投資成本乘以減資比例
    計算之；屬被投資事業清算者，應以實際投資成本減除清算
    後實際分配金額計算之。」為財政部64年6 月18日台財稅第
    35219 號函及96年6 月29日台財稅字第09604531560 號函所
    明釋。
  (二)本件原告係經營投資公司業，所投資之○○公司分別於93年
    1 月16日及同年12月17日經行政院金融監督管理委員會（原
    財政部證券暨期貨管理局）核准減資，其股東會決議減資基
    準日分別為93年1 月28日（詳原處分卷第197 頁）及94年4
    月19日（詳原處分卷第195 頁），有公開資訊觀測站之○○
    公司當日重大訊息附案可稽，○○公司於93及94年度係以形
    式減資方式彌補虧損，亦即並不實際退還原出資額，而係按
    股東持股比例銷除原有股份並換發新股之方式，以達彌補虧
    損之目的，縱然於財務會計上不會造成投資公司即原告之帳
    面投資成本之變動，惟原告投資之股份，既經被投資公司減
    資銷除部分股份，該股份所表彰之股東權利即消滅，則是項
    投資○○公司之投資資產，其稅上「課稅基礎」即應轉為折
    減後之投資成本，實際投資成本亦當配合按減資比例認列投
    資損失，況原告亦於93及94年度營利事業所得稅結算申報時
    ，依行為時營利事業所得稅查核準則第99條規定列報因系爭
    減資所生之投資損失分別為260,002,076 元及316,124,414
    元（詳原處分卷第171- 3頁及第171-2 頁），並經被告核認
    在案，此作法亦符合前揭財政部96年函釋規定，原告復執前
    詞主張○○公司減資致使持有股數減少，投資總成本不變等
    情，核無足採。
  (三)原告強調其93年度起僅投資○○公司股票，於93及94年度列
    報之投資損失係因公司永續經營而依商業會計法所為之切割
    申報，並未享受實質租稅優惠云云，惟本件原告係經營投資
    公司業，其投資標的、投資時點、乃至投資期間長短及買賣
    決策行為均取決於原告自由意志之內在決策過程，基於此內
    在決策結果，原告投資有價證券本身即應負擔投資標的之股
    票價格下跌之虧損風險，並享有股票價格上漲之投資利益，
    本件縱原告認列投資損失之93及94年度，因加計其他應稅收
    入及減除相關成本、費用後之課稅所得額係為虧損，惟所得
    稅法第39條亦規定有公司組織之營利事業，符合一定條件者
    ，其以往年度營業虧損得自當年度純益額扣除之規定，所得
    稅法制度設計上之考量，已儘量避免營利事業以會計期間結
    算損益所致之虛盈實虧情況，本件原告自得依所得稅法第39
    條規定，於符合條件之以後年度列報享受虧損扣除之減少稅
    負利益，此與原告96年度出售○○公司股票之證券交易所得
    應繳納之稅負本屬二事（一為投資損失、一為證券交易所得
    ），難以混為一談，原告主張前開投資損失於計算證券交易
    所得時應列為投資股票成本，顯係誤解，尚無可取。
  (四)按憲法第19條規定，人民有依法律納稅之義務，係指國家課
    人民以繳納稅捐之義務或給予人民減免稅捐之優惠時，應就
    租稅主體、租稅客體、稅基、稅率等租稅構成要件，以法律
    明定之。各該法律規定之內容且應符合租稅公平原則，所得
    基本稅額條例係法律明文規定，並未違背租稅法律主義及憲
    法第7 條規定之平等原則，與憲法第15條保障人民財產權之
    意旨亦無牴觸。次按「對實質上相同經濟活動所產生之相同
    經濟利益，應課以相同之租稅，始符合租稅法律主義所要求
    之公平及實質課稅原則，實質課稅原則為租稅法律主義之內
    涵及當然歸趨。」，有改制前行政法院82年判字第2410號判
    決可資著參，公平原則乃現代國家憲法上之重要原則，即凡
    基於相同之事物本質，即不得為差別之待遇，行政程序法第
    6 條規定「行政行為，非有正當理由，不得為差別待遇」至
    明。準此，實質課稅、量能課稅與租稅公平原則均應秉持租
    稅法律主義之精神而為之；所得基本稅額條例於94年12月28
    日公布，並自95年1 月1 日起施行，該條例規範之意義在避
    免因適用租稅減免產生繳納稅負偏低之情形，有關營利事業
    當年度產生之所得，其營利事業所得稅之計算及繳納，除依
    原有所得稅法（及相關法令）規定計算營利事業所得稅外（
    即所得基本稅額條例第6 條所稱一般所得稅額），另應依所
    得基本稅額條例第7 條計算基本所得額及基本稅額，再比較
    兩者稅額之差額，以決定當年度最終之應納稅額；是有關一
    般所得稅額及基本稅額係分別依據所得稅法及基本稅額條例
    各自獨立計算出，依所得基本稅額條例第7 條第1 項第1 款
    已明訂，依所得稅法第4 條之1 及第4 條之2 規定停止課稅
    所得稅之所得額（即證券交易所得及期貨交易所得），應列
    為計算基本所得額之加計項目，另於同條例第7 條第2 項規
    定，於該條例施行後發生並經稽徵機關核定之證券交易損失
    及期貨交易損失，得自發生年度之次年度起5 年內，從當年
    度證券交易所得及期貨交易所得中扣除，皆已充分考量租稅
    公平及量能課稅原則。是原告指摘被告有違租稅公平原則、
    量能課稅原則及最低稅負制之精神乙節，核不足採。
  (五)綜上，本件原告之原始投資額既經被投資公司減資折減已如
    前述，而於其後年度出售該投資，並依所得稅法第4 條之1
    計算出售有價證券損益時，自應以該折減後之投資成本（即
    課稅基礎）作為計算稅上證券交易所得之依據。從而，被告
    依所得基本稅額條例第7 條第1 項第1 款規定，將前開依所
    得稅法第4 條之1 計算之已停徵之證券、期貨交易所得47,8
    65,361元，列為營利事業基本所得額之加項，並依同條第2
    項規定，減除95年度經核定停徵之證券交易損失1,142,515
    元（詳原卷第171-1 頁），重新核算原告96年度之基本所得
    額46,723,515元（課稅所得額669 元+ 證券交易所得46,722
    ,846元(47,865,361 元-1,142,515元) ）、基本稅額4,472,
    351 元（（基本所得額46,723,515元-2,000,000元）×10%
    ）及已扣抵國外所得稅額之基本稅額與一般所得稅額之差額
    4,472,351 元，揆諸首規定，並無不合。（計算表詳原卷第
    199 頁）綜上論結，本件原處分、訴願決定均無違誤，原告
    主張顯無理由。
四、經查：
  (一)按行為時所得稅法第4 條之1 ：「自中華民國79年1 月1 日
    起，證券交易所得停止課徵所得稅，證券交易損失亦不得自
    所得額中減除。」；第24條第1 項：「營利事業所得之計算
    ，以其本年度收入總額減除各項成本費用、損失及稅捐後之
    純益額為所得額。……」。次按所得基本稅額條例第4 條第
    1 項：「營利事業或個人依本條例規定計算之一般所得稅額
    高於或等於基本稅額者，該營利事業或個人當年度應繳納之
    所得稅，應按所得稅法及其他相關法律規定計算認定之。一
    般所得稅額低於基本稅額者，其應繳納之所得稅，除按所得
    稅法及其他相關法律計算認定外，應另就基本稅額與一般所
    得稅額之差額認定之。」；第7 條第1 項第1 款及第2 項：
    「營利事業之基本所得額，為依所得稅法規定計算之課稅所
    得額，加計下列各款所得額後之合計數：一、依所得稅法第
    4 條之1 及第4 條之2 規定停止課徵所得稅之所得額。……
    依前項第1 款及第9 款規定加計之所得額，於本條例施行後
    發生並經稽徵機關核定之損失，得自發生年度之次年度起5
    年內，從當年度各該款所得中扣除。」；第8 條第1 項：「
    營利事業之基本稅額，為依前條規定計算之基本所得額扣除
    新臺幣二百萬元後，按行政院訂定之稅率計算之金額；該稅
    率最低不得低於百分之十，最高不得超過百分之十二；其徵
    收率，由行政院視經濟環境定之。」。又按行為時營利事業
    所得稅查核準則第99條第1 款至第3 款：「一、投資損失應
    以實現者為限；其被投資之事業發生虧損，而原出資額並未
    折減者，不予認定。二、投資損失應有被投資事業之減資或
    清算證明文件。三、因被投資事業減資而發生投資損失，其
    需經主管機關核准者，以主管機關核准後股東會決議減資之
    基準日為準，其無需經主管機關核准者，以股東會決議減資
    之基準日為準。」。再按財政部96年6 月29日台財稅字第
    09604531560 號函：「依營利事業所得稅查核準則第99條第
    1 款規定，投資損失應以實現者為限；其被投資之事業發生
    虧損，而原出資額並未折減者，不予認定。上開投資損失之
    計算，屬被投資事業虧損而減資者，應以實際投資成本乘以
    減資比例計算之；屬被投資事業清算者，應以實際投資成本
    減除清算後實際分配金額計算之。」，核此函釋所為投資損
    失之計算方式，符合查核準則第99條第1 款所稱投資損失應
    以實現者為限之意義，自得予以適用。
  (二)再按所得基本稅額條例於94年12月28日公布，並自95年1 月
    1 日起施行，該條例規範之意義在避免因適用租稅減免產生
    繳納稅負偏低之情形，有關營利事業當年度產生之所得，其
    營利事業所得稅之計算及繳納，除依原有所得稅法（及相關
    法令）規定計算營利事業所得稅外（即所得基本稅額條例第
    6 條所稱一般所得稅額），另應依所得基本稅額條例第7 條
    計算基本所得額及基本稅額，再比較兩者稅額之差額，以決
    定當年度最終之應納稅額；是有關一般所得稅額及基本稅額
    係分別依據所得稅法及基本稅額條例各自獨立計算出，依所
    得基本稅額條例第7 條第1 項第1 款已明訂，依所得稅法第
    4 條之1 及第4 條之2 規定停止課徵所得稅之所得額（即證
    券交易所得及期貨交易所得），應列為計算基本所得額之加
    計項目，另於同條例第7 條第2 項規定，於該條例施行後發
    生並經稽徵機關核定之證券交易損失及期貨交易損失，得自
    發生年度之次年度起5 年內，從當年度證券交易所得及期貨
    交易所得中扣除，皆已充分考量租稅公平及量能課稅原則，
    首予指明。
  (三)本件爭議在於原告96年度出售其投資持有之○○公司股票，
    其於所得基本稅額申報表列報證券交易所得47,865,361元、
    基本稅額4,586,603 元、基本稅額與一般所得稅額差額4,58
    6,603 元（見原處分卷第17頁），經被告於復查決定將證券
    交易所得47,865,361元依所得基本稅額條例第7 條第2 項扣
    除95年度已經被告核定停徵之證券交易損失1,142,515 元（
    見原處分卷第171-1 頁95年度核定通知書），核定原告96年
    度之基本所得額46,723,515元（課稅所得額669 元+ 證券交
    易所得46,722,846元(47,865,361 元-1,142,515元) ）、基
    本稅額4,472,351 元（（基本所得額46,723,515元-2,000,0
    00元）×10% ）及已扣抵國外所得稅額之基本稅額與一般所
    得稅額之差額4,472,351 元，是否合法有據？兩造爭點集中
    於原告96年度出售其持有之○○公司股票，其證券交易所得
    為原列報之47,865,361元，或為嗣後原告於98年8 月12日、
    9 月11日申請更正之負522,303,463 元（此項更正申請已經
    被告以98年10月1 日財北國稅松山營所字第0980024864號函
    復，促請原告先檢附資料更正93、94年度之結算申報，而未
    予准許，見原處分卷第139 頁）？
  (四)查原告所投資之○○公司分別於93年1 月16日及同年12月17
    日經行政院金融監督管理委員會（原財政部證券暨期貨管理
    局）核准減資，其股東會決議減資基準日分別為93年1 月28
    日及94年4 月19日，減資方式均為銷除一部分已發行之股份
    ，第一次各股東以每仟股換發580.747 股之比例減資；第二
    次則以每仟股換發407.4 股之比例減資，此有原處分卷第19
    7 、195 頁所附公開資訊觀測站網頁顯示○○公司當日重大
    訊息可稽。是以，○○公司於93及94年度係以形式減資方式
    彌補虧損，亦即並不實際退還原出資額，而係按股東持股比
    例銷除原有股份並換發新股之方式，以達彌補虧損之目的，
    縱然於財務會計上不會造成投資公司即原告之帳面投資成本
    之變動，惟原告投資之股份，既經被投資公司減資銷除部分
    股份，該股份所表彰之股東權利即消滅，則是項投資○○公
    司之投資資產，其稅上「課稅基礎」即應轉為折減後之投資
    成本，實際投資成本亦當配合按減資比例認列投資損失，方
    符財政部前揭96年函釋意旨。況且，原告也自行於93及94年
    度營利事業所得稅結算申報時，依行為時營利事業所得稅查
    核準則第99條規定列報因系爭減資所生之投資損失分別為26
    0,002,076 元及316,124,414 元（見原處分卷第171- 3頁及
    第171-2 頁所附原告申報額），並經被告核認在案，足認原
    告已於各該年度認列該等損失。則原告96年度申報其出售系
    爭股票時，其所得之計算方式自應以減資後之成本計算其證
    券交易所得，故其原列報之證券交易所得47,865,361元，自
    屬正確。
  (五)原告主張其93年度起僅投資○○公司股票，於93及94年度列
    報之投資損失係因公司永續經營而依商業會計法所為之切割
    申報，並未享受實質租稅優惠云云，惟本件原告係經營投資
    公司業，其投資標的、投資時點、乃至投資期間長短及買賣
    決策行為均取決於原告自由意志之內在決策過程，基於此內
    在決策結果，原告投資有價證券本身即應負擔投資標的之股
    票價格下跌之虧損風險，並享有股票價格上漲之投資利益，
    本件縱原告認列投資損失之93及94年度，因加計其他應稅收
    入及減除相關成本、費用後之課稅所得額係為虧損，致其列
    報之投資損失未能於當年度結算申報中獲得租稅利益，惟所
    得稅法第39條另規定有公司組織之營利事業，符合一定條件
    者，其以往年度營業虧損得自當年度純益額扣除之規定，即
    於稅制設計上已儘量避免營利事業以會計期間結算損益所致
    之虛盈實虧情況。是原告93、94年度之虧損於符合一定要件
    下，自得依所得稅法第39條規定於以後年度列報享受虧損扣
    除之減少稅負利益。此與原告96年度出售○○公司股票之證
    券交易所得應繳納之稅負本屬二事（一為投資損失、一為證
    券交易所得），難以混為一談。
五、綜上，被告以原告96年出售○○公司股票之證券交易所得為
    47,865,361元，先行扣除95年度已經被告核定停徵之證券交
    易損失1,142,515 元，另加計無爭議之課稅所得額669 元，
    核定原告96年度之基本所得額46,723,515元、基本稅額4,47
    2,351 元、已扣抵國外所得稅額之基本稅額與一般所得稅額
    之差額4,472,351 元，於法無違，訴願決定予以維持，亦屬
    有據。原告訴請撤銷，為無理由，應予駁回。
六、本件業經判斷如上，原告其餘主張尚於本件判斷不生影響，
    爰不一一贅述。
據上論結，本件原告之訴為無理由，爰依行政訴訟法第98條第1
項前段，判決如主文。
中    華    民    國    99    年    11    月    25    日
                       臺北高等行政法院第四庭
                               審判長法  官  黃  本  仁
                                     法  官  陳  秀  
                                     法  官  李  玉  卿
上為正本係照原本作成。
如不服本判決，應於送達後20日內，向本院提出上訴狀並表明上
訴理由，如於本判決宣示後送達前提起上訴者，應於判決送達後
20日內補提上訴理由書（須按他造人數附繕本）。
中    華    民    國    99    年    11    月    25    日
                                     書記官  陳  又  慈

司法院資訊處製作；財團法人民間司法改革基金會備份。
